臺灣高雄地方法院刑事判決　　　　　　　96年度訴字第4348號
公　訴　人　臺灣高雄地方法院檢察署檢察官
被　　　告　乙○○
上列被告因毒品危害防制條例案件，經檢察官提起公訴（96年度
毒偵字第8140、7204、7320號），被告於準備程序中就被訴事實
為有罪之陳述，經告以簡式審判之旨，本院合議庭裁定由受命法
官獨任進行簡式審判程序，判決如下：
    主  文
乙○○施用第一級毒品，累犯，處有期徒刑柒月。又施用第一級
毒品，累犯，處有期徒刑柒月，殘留海洛因之注射針筒壹支及夾
鏈袋壹只，均沒收銷燬之。又施用第一級毒品，累犯，處有期徒
刑柒月。應執行有期徒刑壹年陸月，殘留海洛因之注射針筒壹支
及夾鏈袋壹只，均沒收銷燬之。
    事  實
一、乙○○於民國82年間，因違反肅清煙毒條例、麻醉藥品管理
    條例案件，經臺灣高等法院高雄分院83年度上訴字第1045號
    判決判處有期徒刑3 年4 月、6 月，應執行有期徒刑3 年8
    月確定；又於83年間，因違反肅清煙毒條例、麻醉藥品管理
    條例案件，經本院83年度訴字第2222號判決判處有期徒刑3
    年3 月、5 月，應執行有期徒刑3 年6 月確定，2 案接續執
    行，於86年7 月15日因縮刑假釋出監，嗣於87年間再因施用
    毒品案件，經本院87年度毒聲字第435 號裁定施以觀察、勒
    戒，期滿後仍未戒除毒癮，復依本院87年度毒聲字第2222號
    裁定施以強制戒治，於88年5 月24日停止戒治並入監執行上
    開經撤銷假釋之殘刑，而於91年10月6 日縮短刑期執行完畢
    。另於93年間，又因施用毒品案件，經本院以93年度訴字第
    777 號判決判處有期徒刑9 月、3 月，應執行有期徒刑11月
    確定，於96年2 月13日縮刑假釋出監。詎仍未戒除毒癮，明
    知海洛因係經政府公告，列為毒品危害防制條例第2 條第2
    項第1 款所定之第一級毒品，未經許可不得持有、施用，竟
    分別於96 年6月22日下午2 或3 時許、同年7 月10日中午12
    時許、同年8 月17日上午8 時許，均在高雄縣茄萣鄉○○村
    ○○街32號住處內，各以將海洛因摻水置入注射針筒注射手
    臂之方式施用第一級毒品海洛因1 次，並先後於(一)96年6 月
    23日下午2 時10分，在高雄縣茄萣鄉金鑾宮後方為警查獲；
    (二)同年7 月10日下午5 時30分許，在高雄縣茄萣鄉○○路○
    段海邊為警查獲，並扣得注射針筒1 支、空夾鏈袋1 只；(三)
    同年8 月17日上午9 時20分，在高雄縣茄萣鄉○○路○段路
    口為警查獲，分經其同意採尿送驗後，始悉上情。
二、案經高雄縣政府警察局湖內分局報請臺灣高雄地方法院檢察
    署檢察官偵查起訴。
    理  由
一、本件被告乙○○所犯係死刑、無期徒刑、最輕本刑為3 年以
    上有期徒刑以外之罪，其於準備程序中就被訴事實為有罪之
    陳述，經法官告知簡式審判程序之旨，並聽取公訴人及被告
    之意見後，認為適宜由受命法官獨任進行簡式審判程序，依
    刑事訴訟法第273 條之1 第1 項規定，裁定由受命法官獨任
    進行審判程序，合先敘明。
二、上開事實，業據被告乙○○於本院審理中自白不諱，且其為
    警先後查獲時所採集之尿液，經送請台灣檢驗科技股份有限
    公司以酵素免疫法 (EIA)及氣相層析質譜法 (GC/MS)方法檢
    驗結果，均呈嗎啡陽性反應，此有台灣檢驗科技股份有限公
    司96年7 月5 日、96年7 月26日、96年8 月28日之濫用藥物
    尿液檢驗報告各1 紙及毒品案件嫌犯尿液採證對照表3 份附
    卷可稽；另於96年7 月26日扣得之注射針筒1 支及空夾鏈袋
    1 只，經送請高雄醫學大學附設中和紀念醫院檢驗結果，均
    認定含有海洛因成分，此有該大學96年11月19日檢驗報告2
    紙在卷可稽（本院卷第36、37頁），足徵被告前開施用第一
    級毒品海洛因3 次之自白，核與事實相符，堪可採為論罪科
    刑之依據。
三、按修正之毒品危害防制條例第20條就施用毒品者，祇於「初
    犯」及「5 年後再犯」2 種情形，有其追訴條件之限制，即
    須於初犯經觀察、勒戒或強制戒治釋放後，5 年內均無施用
    毒品之行為，始能認其前所實施之觀察、勒戒或強制戒治已
    足遮斷毒癮，而得於5 年後再犯時，再予適用初犯之規定，
    重行觀察、勒戒等程序。倘5 年內已經再犯，被依法追訴處
    罰，縱其第3 次（或第3 次以上）施用毒品之時間在初犯釋
    放5 年以後，即與「5 年後再犯」之情形有別，且因已於「
    5 年內再犯」，顯見其再犯率甚高，原實施觀察、勒戒或強
    制戒治，已無法收其實效，而無5 年戒斷期之存在，自無再
    經觀察、勒戒及強制戒治之必要，應得逕行追訴處罰。本件
    被告前於87年間因施用毒品案件，經施以觀察、勒戒及強制
    戒治，並於88年5 月24日戒治期滿執行完畢，嗣於93年間，
    又因施用毒品案件，經本院以93年度訴字第777 號判決判處
    應執行有期徒刑11月確定，並於96年2 月13日縮刑假釋出監
    ，有卷附臺灣高等法院被告前案紀錄表附卷可稽，被告既係
    於上開戒治期滿執行完畢後「5 年內再犯」，且經法院判處
    罪刑確定，爾後再度於96年6 月22日、同年7 月10日、同年
    8 月17日因分別施用海洛因3 次而被查獲等情，即非屬該條
    例第20條第3 項所定「5 年後再犯」之情形，檢察官逕行依
    毒品危害防制條例第23條第2 項之規定，予以追訴，自屬適
    法。本案事證明確，自應依法論科。
四、核被告所為，均係犯毒品危害防制條例第10條第1 項之施用
    第一級毒品罪。又被告持有第一級毒品後進而施用，其持有
    之低度行為應為施用之高度行為所吸收，故不另論其持有毒
    品罪。再被告上開3 次施用毒品行為，犯意各別，行為互異
    ，自應分論併罰。又被告有如上事實欄所述前科事實，有前
    開臺灣高等法院被告前案紀錄表1 份在卷可查，其於91年10
    月6 日受有期徒刑之執行完畢後，5 年以內故意再犯本案3
    件有期徒刑以上之罪，均為累犯，均應依刑法第47條第1 項
    之規定加重其刑。爰審酌被告前有施用毒品之不良素行，歷
    經觀察、勒戒、強制戒治及施以刑罰後，仍未能徹底戒絕毒
    品，顯見其意志不堅，本不宜寬貸，惟念其施用毒品乃自戕
    一己之身體健康，並未害及他人，且犯後尚知能坦承犯行等
    一切情狀，分別量處如主文所示之刑，並定其應執行之刑。
五、又扣案之注射針筒1 支及空夾鏈袋1 只，經送請鑑驗結果，
    均殘有海洛因，且無法析離，業據本院認定如前，均為違禁
    物，故不論屬犯人所有與否，爰均依毒品危害防制條例第18
    條第1 項前段之規定，併予宣告沒收銷燬之。
據上論斷，應依刑事訴訟法第273 條之1 第1 項、第299 條第1
項前段，毒品危害防制條例第10條第1 項、第18條第1 項，刑法
第11條、第47條第1 項、第51條第5 款、第9款，判決如主文。
本案經檢察官甲○○到庭執行職務。
中　　華　　民　　國　　96　　年　　11　　月　　30　　日
                  刑事第十二庭  法　官  葉文博
以上正本證明與原本無異。
如不服本判決應於收受本判決後10日內向本院提出上訴書狀，並
應敘述具體理由，如未敘述上訴理由者，應於上訴期間屆滿後20
日內補提理由書狀於本院（均須按他造當事人之人數附繕本）「
切勿逕送上級法院」。
中　　華　　民　　國　　96　　年　　11　　月　　30　　日
                                書記官  李柏親
附錄本案論罪科刑法條
毒品危害防制條例第10條第1 項
施用第一級毒品者，處6 月以上5年 以下有期徒刑。
